【裁判字號】    99,交簡上,12
【裁判日期】    990809
【裁判案由】    過失傷害
【裁判全文】
臺灣基隆地方法院刑事判決            99年度交簡上字第12號
上  訴  人  臺灣基隆地方法院檢察署檢察官
被      告  丙○○○
扶助律師    高秀枝律師
上列上訴人即被告因過失傷害案件，不服本院99年度基交簡字第
109 號，民國99年4 月8 日第一審簡易判決（聲請簡易判決處刑
案號：臺灣基隆地方法院檢察署98年度偵字第5119號），提起上
訴，本院管轄第二審之合議庭判決如下：
    主  文
上訴駁回。
丙○○○緩刑貳年。
    事實及理由
一、本案經本院審理結果，認第一審以上訴人即被告丙○○○係
    犯刑法第284 條第2 項前段過失傷害罪，並依刑事訴訟法第
    449 條第1 項前段、第454 條第2 項，刑法第284 條第1 項
    前段、第62條前段、第41條第1 項前段，刑法施行法第1 條
    之1 ，判處拘役30日，如易科罰金，以新臺幣1 千元折算1
    日，其認事用法及量刑均無不當，應予維持，並引用原審簡
    易判決書所記載之事實、證據及理由及應適用之法條（詳如
    附件）。
二、訊據上訴人即被告丙○○○對於駕駛自小客車疏於注意看清
    來往車輛及車前狀況，行至交岔路口中心處即率爾左轉，致
    釀本件車禍之過失，致告訴人人車倒地，使甲○○受有右手
    遠端橈骨骨折、右手肱股骨折傷害等情，並不爭執，並有卷
    附診斷證明書、道路交通事故現場圖、道路交通事故調查報
    告表(一)、(二)、道路交通事故談話紀錄表、基隆市○○○道路
    交通事故肇事人自首情形紀錄表、台灣省基宜區車輛行車事
    故鑑定書駕照影本、行車執照影本、臺灣基隆地方法院檢察
    署勘驗筆錄、監視器翻拍畫面、臺灣礦工醫院乙種診斷證明
    書、台灣省車輛行車事故覆議鑑定委員會99年2 月8 日函、
    調解筆錄在卷可資佐證，事證明確，其過失傷害犯行應堪認
    定。
三、核被告所為，係犯刑法第284 條第1 項前段之過失傷害罪。
    原審審酌被告之過失情節、告訴人所受傷害之程度、被告迄
    未與告訴人達成和解賠償告訴人之損害，併被告並無前科，
    犯後坦承犯行之態度等一切情狀，量處被告拘役30日，並諭
    知易科罰金之折算標準，經核其認事及用法並無違誤，量刑
    亦屬恰當，應予維持，檢察官上訴指摘原審簡易判決不當，
    為無理由，應予駁回。
四、惟本院審酌被告前未曾受有期徒刑以上刑之宣告，有臺灣高
    等法院被告前案紀錄表在卷可按，且已與告訴人達成民事賠
    償之調解，有調解書1 份在卷可參，本院認本件刑之宣告，
    已足收警惕之效，因認所處之刑，以暫不執行為適當，併予
    宣告緩刑2 年，以策自新。
據上論斷，應依刑事訴訟法第455 條之1 第1 項、第3 項、第36
8 條、第373 條，刑法第74條第1 項第1 款，判決如主文。
本案經檢察官乙○○到庭執行職務。
中    華    民    國    99    年    8     月    9     日
                  刑事第四庭審判長法  官  鄭景文
                                  法  官  陳姵君
                                  法  官  黃永定
以上為正本係照原本作成。
本件判決不得上訴。
中    華    民    國    99    年    8     月    9     日
                                  書記官  劉珍珍
附件：
臺灣基隆地方法院刑事簡易判決       99年度基交簡字第109號
聲  請  人  臺灣基隆地方法院檢察署檢察官
被      告  丙○○○  女  61歲（民國○○年○月○○日生）
                      身分證統一編號：Ｚ000000000號
                      住基隆市○○區○○街89巷6號
上列被告因過失傷害案件，經檢察官聲請以簡易判決處刑（98年
度偵字第5119號），本院判決如下：
    主  文
丙○○○因過失傷害人，處拘役拾日，如易科罰金，以新台幣
壹仟元折算壹日。
    犯罪事實及理由
一、本案事實
    丙○○○於民國98年7 月8 日晚間8 時25分許，騎乘車牌號
    碼CY2-991 號重型機車，沿基隆市○○區○○路往六堵方向
    行駛，行經光明路與崇禮街之設有行車管制號誌交叉路口，
    欲左轉進入崇禮街，本應注意車輛行駛時，應注意車前狀況
    ，並採取必要之安全措施，且於交岔路口行進、轉彎時，轉
    彎車應讓直行車先行，而依當時天候晴、夜間有照明、路面
    無缺陷、亦無障礙物，視距良好，客觀上並無使丙○○○不
    能注意依上開規定騎乘機車之情事，詎其竟疏未注意看清來
    往車輛及車前狀況，行至交岔路口中心處即率爾左轉，適有
    甲○○騎乘車牌號碼017- EFF號重型機車，由光明路往八堵
    方向行駛，欲直行通過同一路口，亦疏於注意車前狀況，而
    貿然往前行駛，致其所騎機車左側後方車身與丙○○○騎乘
    之機車車頭發生碰撞，雙方均人車倒地，使甲○○則受有右
    手遠端橈骨骨折、右手肱股骨折等傷害，而丙○○○則受有
    頭部外傷、左側上肢，胸壁及左膝挫傷等傷害（甲○○所涉
    過失傷害罪嫌，另由警方偵辦中），丙○○○則於肇事後，
    於犯罪未經有偵查權之公務員或機關發覺前，即向據報到場
    處理之基隆市警察局第三分局七堵派出所員警郝為中表明係
    肇事車輛之駕駛人而自首，並進而接受裁判。
二、認定事實所憑證據：
    被告丙○○○固坦承於前揭時地騎乘CY2-991 號機車欲左轉
    彎與告訴人甲○○所騎乘017-EFF 號機車發生碰撞之事實，
    惟矢口否認有過失致傷之犯行，辯稱：伊欲左轉時，有停等
    很久，雖對向有很多車子的燈光照過來，但都距離伊很遠，
    伊就慢慢轉過去，伊第一次看到告訴人時，距離約20至30公
    尺，伊快要轉到崇禮街口時，告訴人的車子就從右邊駛過來
    而撞到伊，伊並無過失云云，經查：
  1.被告於上開時間途經光明路與崇禮街交岔路口，與告訴人甲
    ○○所騎乘機車擦撞致告訴人甲○○受傷之事實，業據告訴
    人於警訊、偵查時證述綦詳，並有卷附長庚醫療財團法人基
    隆長庚基念醫院診斷證明書1 紙（98年度偵字第5119號卷第
    10頁）附卷可佐，而由卷附之現場光碟翻拍照片、勘驗筆錄
    、道路交通事故現場圖及車禍現場照片、告訴人騎乘車號01
    7-EFF 號機車之毀損照片（同上偵卷第22頁至24頁、第28頁
    、第29頁、第31頁、第32頁、第39頁至第55頁）可知，本案
    車禍之地點係光明路與崇禮街設有行車管制號誌之交岔路口
    ，被告騎乘機車經過前開交岔路口時，光明路號誌乃係綠燈
    ，斯時被告係騎乘機車行駛於內側車道上，於光碟畫面第10
    秒時，被告車身已向左偏斜準備左轉，並與對向車道之銀色
    休旅車會車，接著，被告持續左轉，於光碟畫面第14秒時，
    被告之煞車燈即亮起，被告所騎機車之車頭與告訴人所騎機
    車之左側後方車身發生擦撞而倒地，而肇事當時，告訴人騎
    乘之017- EFF號機車已先通過前開交岔路口，被告之機車車
    頭始擦撞告訴人所騎機車之左側後方車身，是被告未禮讓告
    訴人所騎機車之直行車先行，致生本件事故等情足堪認定，
    是被告所辯：伊於左轉時，有停等很久，查看對向來車，而
    對向均無來車，伊才左轉云云，顯不可採。而按汽車行駛時
    ，駕駛人應注意車前狀況，並採取採取必要之安全措施，且
    汽車行駛至交岔路口，轉彎車應讓直行車先行，道路交通安
    全規則第94條第3 項、第102 條第1 項第7 款分別定有明文
    ，本件被告疏於未看清來往車輛及車前狀況，即率爾左轉，
    並於左轉彎完成前未禮讓行駛於前方之告訴人機車先行，是
    其違反上述道路交通安全規則而未盡其注意義務至明。復依
    附卷之交通事故調查報告表所示：肇事當時天氣為晴天、肇
    事地點為夜間有照明路段，該路段路面乾燥、無缺陷及障礙
    物，視距良好，而被告為考有駕駛執照之人，應熟知上開交
    通安全規則，若稍加注意，即可採取適切之措置以避免本件
    車禍事故之發生，故依當時之情形，顯無不能注意之情事，
    其竟疏未注意及此，以致肇事致人受傷，其有應注意能注意
    而不注意之過失責任，至為灼然。告訴人甲○○因本件車禍
    受有上開傷害，有卷附長庚醫療財團法人基隆長庚基念醫院
    診斷證明書1 紙可稽，依經驗法則，綜合當時所存在之客觀
    情境為事後之審查，應認被告上開騎車違規左轉行為，與告
    訴人之受傷結果間，具有相當因果關係。而臺灣省基宜區車
    輛行車事故鑑定委員會、臺灣省車輛行車事故覆議鑑定委員
    會就本件車禍肇事責任之鑑定結果，亦同本院上開認定，有
    臺灣省基宜區車輛行車事故鑑定委員會98年9 月23日函暨鑑
    定意見書、臺灣省車輛行車事故覆議鑑定委員會99年2 月8
    日覆議字第0996200493號函（同上偵卷第33頁至第35頁、第
    70頁）附卷足考，故而，被告前開置辯之詞，俱不足採。
  2.再證人即告訴人甲○○證稱：案發時，伊的時速為50公里左
    右，前方視線清楚，伊看見被告時，距離約1 公尺左右，被
    告係從對向左轉過來，伊雖有煞車，惟仍閃避不及等語（同
    上偵卷第5頁），復稱：伊當時要回基隆，結果看到對方（
    被告）要轉彎，等伊發現時，已經來不及，對方就撞到伊機
    車的左後方等語（同上偵卷第59頁），然查，證人即告訴人
    甲○○行經上開交岔路口，本應隨時注意車前狀況，而採取
    必要之安全措施，卻於被告所騎機車於交岔路口左轉之際，
    疏於注意車前狀況，而未減速以時速50公里之速度往前直駛
    ，是其亦有違上開道路交通安全規則無疑，臺灣省基宜區車
    輛行車事故鑑定委員會、臺灣省車輛行車事故覆議鑑定委員
    會就本件車禍肇事責任之鑑定結果，亦同本院上開認定（參
    見同上偵卷第33頁至第35頁之臺灣省基宜區車輛行車事故鑑
    定委員會98年9 月23日函暨鑑定意見書、第70頁之臺灣省車
    輛行車事故覆議鑑定委員會99年2月8日覆議字第0996200493
    號函），故而告訴人於本件事故之發生自與有過失，但此仍
    無卸於被告過失責任之認定。
  3.綜上，因認被告於偵訊時之任意性自白，尚與事實相符而堪
    採信；從而，本案事證明確，被告如本判決事實欄所載之過
    失致人受傷之犯行，洵堪認定。
三、論罪科刑：
  (一)核被告丙○○○所為，係犯刑法第284條第1項前段之過失傷
    害罪。
  (二)被告於肇事後，在未被發覺其為犯人前，經路人協助報警，
    並於基隆市警察局第三分局七堵派出所員警郝為中到場時自
    首承認其駕車肇事一節，有基隆市○○○道路交通事故肇事
    人自首情形紀錄表1 紙在卷可按（同上偵卷第20頁），其對
    於未發覺之罪自首而接受裁判，應依刑法第62條前段自首之
    規定，減輕其刑。
  (三)本院審酌被告之行車未遵守交通規則而過失致告訴人受有傷
    害，及告訴人於本件事故之與有過失程度，暨被告迄今尚未
    與告訴人達成和解、且被告係自首，並無不良素行及其犯後
    態度等一切情狀，量處如主文所示之刑，並諭知易科罰金之
    折算標準，以示懲儆。
四、據上論斷，應依刑事訴訟法第449 條第1 項前段，刑法第28
    4 條第1 項前段、第62條前段、第41條第1 項前段，刑法施
    行法第1 條之1 ，逕以簡易判決處刑如主文。
五、如不服本判決，得自收受送達之日起10日內，向本院提起上
    訴。
中    華    民    國    99    年    4     月    8     日
                  基隆簡易庭法  官    周霙蘭
以上正本證明與原本無異。
如不服本判決，應於判決送達後10日內，向本院提出上訴書狀，
敘述上訴理由，上訴於本院合議庭，並按他造當事人之人數附具
繕本。
中    華    民    國    99    年    4     月    8     日
                            書記官    莊智凱
附錄論罪法條：
中華民國刑法第284條
（過失傷害罪）
因過失傷害人者，處 6 月以下有期徒刑、拘役或 5 百元以下罰
金，致重傷者，處 1 年以下有期徒刑、拘役或 5 百元以下罰金
。
從事業務之人，因業務上之過失傷害人者，處 1 年以下有期徒
刑、拘役或 1 千元以下罰金，致重傷者，處 3 年以下有期徒刑
、拘役或 2 千元以下罰金。

司法院資訊處製作；財團法人民間司法改革基金會備份。
